【裁判字號】    98,上易,586
【裁判日期】    980331
【裁判案由】    竊盜
【裁判全文】
臺灣高等法院刑事判決                 98年度上易字第586號
上  訴  人
即  被  告  甲○○
上列上訴人因竊盜案件，不服臺灣板橋地方法院97年度易字第32
45號，中華民國97年12月23日第一審判決（聲請簡易判決處刑案
號：97年度偵字第21131 號、第21981 號、第23173 號，經原審
改依通常程序審理），提起上訴，本院判決如下：
    主  文
上訴駁回。
    理  由
一、按依刑事訴訟法第350 條、第361 條、第362 條、第367 條
    規定，不服地方法院之第一審判決而上訴者，須提出上訴書
    狀，並應敘明具體理由，為上訴必備之程式；其所提出之書
    狀未敘述上訴理由，或僅曾以言詞陳述上訴理由者，均應於
    上述期間屆滿後20日內補提理由書於第一審法院。第一審法
    院經形式審查，認逾期未補提上訴理由者，應定期間先命補
    正；逾期未補正者，為上訴不合法律上之程式，應以裁定駁
    回。倘已提出上訴理由，但所提非屬具體理由者，則由第二
    審法院以上訴不合法律上之程式，判決駁回。而所謂具體理
    由，必係依據卷內既有訴訟資料或提出新事證，指摘或表明
    第一審判決有何採證認事、用法或量刑等足以影響判決本旨
    之不當或違法，而構成應予撤銷之具體事由，始克當之（例
    如：依憑證據法則具體指出所採證據何以不具證據能力，或
    依憑卷證資料，明確指出所為證據證明力之判斷如何違背經
    驗、論理法則）；倘僅泛言原判決認定事實錯誤、違背法令
    、量刑失之過重或過輕，而未依上揭意旨指出具體事由，或
    形式上雖已指出具體事由，然該事由縱使屬實，亦不足以認
    為原判決有何不當或違法者（例如：對不具有調查必要性之
    證據，法院未依聲請調查亦未說明理由，或援用證據不當，
    但除去該證據仍應為同一事實之認定），皆難謂係具體理由
    ，俾與第二審上訴制度旨在請求第二審法院撤銷、變更第一
    審不當或違法之判決，以實現個案救濟之立法目的相契合，
    並節制濫行上訴（最高法院97年度台上字第892 號判決意旨
    參照）。又第二審法院認為上訴書狀未敘述理由，依刑事訴
    訟法第36 7條但書規定，始應定期間命其補正。如認上訴書
    狀已敘述理由，但其理由非屬具體，其所為上訴，即不符上
    訴之法定要件，自得逕行判決駁回，無定期命補正問題（最
    高法院97年度台上字第3599號判決要旨參照）。
二、本件原審判決略以：被告甲○○前於民國（下同）95年間因
    施用毒品案件，經原審法院判處有期徒刑8 月，嗣又於96年
    間因施用毒品案件，經原審法院判處有期徒8 月，前開2 罪
    經減刑暨合併執行，於96年10月26日執行完畢，詎仍不知悔
    改，分別基於意圖為自己不法所有之犯意，(一)於97年6 月9
    日下午1 時40分許，在臺北縣三峽鎮○道里○道182 號，竊
    取乙○○所有價值新臺幣（下同）15萬元之鐵條、H 型鋼及
    烤漆浪板1 批，其後並委由不知情之王贊甥（由檢察官另為
    不起訴處分）及蕭仁賢共同載運至桃園縣八德市○○路某資
    源回收廠，販賣與不知情之李霄凌，得款68360 元後，除給
    付王贊甥及蕭仁賢工資共6000元後，餘款作為己用。(二)於同
    年7 月23日下午3 時許，在上開處所，竊取乙○○所有之價
    值2250元烤漆浪板15片後，以其所有之車牌號碼FJ2-51 6號
    重型機車載運販賣，得款作為己用。(三)同年7 月26日下午2
    時30分許，在上開處所，持客觀上可為兇器之破壞剪1 支，
    剪取乙○○所有價值300 元之烤漆浪板，正欲行竊之際，為
    乙○○及其友人簡國賓發現而未遂。嗣經乙○○與簡國賓合
    力將甲○○逮獲，並在其機車內起出供竊盜所用之破壞剪1
    支。並以上開犯罪事實(一)、(二)部分，業據告訴人游天勇指訴
    在卷，核與證人王贊甥、蕭仁賢於偵查中證述受被告僱用載
    送鐵條、H 型鋼及烤漆浪板1 批至桃園縣八德市之資源回收
    場販售之情無誤，且有王贊甥、蕭仁賢駕車運送上開物品之
    監視器翻拍照片共10幀、現場照片6 幀、及被告騎乘機車載
    運烤漆浪板之監視器翻拍照片3 幀附卷可稽。另上開犯罪事
    實(三)之加重竊盜事實部分，業據證人即告訴人乙○○於偵查
    、原審審理中證稱：放置在弘道182 號前的物品都是伊的，
    被告的住處就在隔壁，伊是寄放在被告叔伯的土地上，伊曾
    經告訴被告東西是伊的，被告的父親也有跟被告說東西是伊
    的，之前被告也曾拿了少許的物品，伊也有告訴被告要他不
    要拿；97年7 月26日下午2 點半，伊當場看到被告拿剪刀剪
    ，當時伊有朋友也當場看到，對於被告稱渠在家看電視並無
    竊取烤漆浪板云云，被告是發現伊看到他在竊取，才跑回家
    看電視，後來伊與朋友到被告家將他捉出來等語；證人簡國
    賓於偵查中亦具結證稱：因為伊要向乙○○買烤漆浪板，乙
    ○○要伊自己到該處看，伊有看到被告正在剪浪板，伊問被
    告這東西是你的嗎？被告嚇一跳就逃走，後來伊就和告訴人
    到被告家中捉被告，當時被告是正在剪就被伊發現了等語明
    確。是告訴人乙○○、證人簡國賓與被告素不相識，亦無怨
    隙，衡情應無甘冒偽證罪責，設詞誣陷被告之理。更何況，
    現場復扣得破壞剪1 支，此有現場照片附卷為證，被告雖否
    認該破壞剪為渠所有，辯稱：伊有鐵剪，但不是那把云云，
    惟依告訴人即證人乙○○於審理中供稱：該鐵剪是從被告機
    車內所起出的，是伊問他鐵剪在哪裡，被告告訴伊，伊才去
    機車內拿出來的等語，是以衡諸常情，苟證人並無親眼目睹
    被告持破壞剪竊取烤漆浪板之經過，則其何以知悉被告持有
    該破壞剪，嗣並能依被告所供順利在其機車內起出該破壞剪
    ，從而證人前開證言應為事實而可採信。至被告雖辯以：販
    售之烤漆浪板有些東西是伊的云云；惟依證人即被告之堂兄
    陳瑞明於偵查中到庭證稱：告訴人將浪板放在弘道182 號地
    上，被告知道東西是告訴人的，伊與告訴人本是僱佣關係，
    告訴人將浪板等物放在伊的土地上，伊知道東西常常不見，
    但伊無法確定是誰偷的，因為伊沒有親眼目睹等語，顯見被
    告前開所辯，洵屬畏罪卸責之詞，要難採信。從而本案事證
    明確，被告之竊盜、加重竊盜未遂等犯行均堪認定。因認被
    告所為係犯刑法第320 條第1 項竊盜罪、第321 條第2 項、
    第1 項第3 款之攜帶兇器竊盜未遂罪。被告所犯前開數罪，
    犯意各別，行為互異，應予分論併罰。又被告有上述前案之
    科刑及執行情形，此有本院被告前案紀錄表在卷可查，是其
    於有期徒刑執行完畢後，5 年內故意再犯本件有期徒刑以上
    之罪，均為累犯，均應分別依刑法第47條第1 項之規定，加
    重其刑。被告所犯事實(三)部分，其已著手於加重竊盜行為，
    因遭告訴人及證人發覺隨即逃離現場而未遂，依刑法第25條
    第2 項減輕其刑，並先加後減之。復審酌被告之素行狀況、
    其犯罪之動機、目的、手段、竊得財物之價值、對於告訴人
    所生之危害程度，及犯後卸詞卸責、未見悔意等一切情狀，
    分別就2 次竊盜罪各量處有期徒刑4 月；攜帶兇器竊盜未遂
    罪量處有期徒刑5 月，並定其執行有期徒刑1 年。至破壞剪
    1 支，被告雖否認為其所有，惟依證人乙○○所述該破壞剪
    係被告於97年7 月26日當日持以剪裁烤漆浪板之工具，嗣並
    於其所有之機車內起獲之情，足認該破壞剪應為被告所有且
    供本件犯罪所用之物，應依刑法第38條第1 項第2 款併予宣
    告沒收。
三、本件上訴人即被告甲○○不服原審判決，於98年1 月14日向
    原審法院提起上訴意旨略以：「(一)原判決就第1 件竊盜案件
    ，三峽鎮弘道里180 、182 號是陳氏家族之私有土地（有裝
    鐵門圍籬），防止他人進入，因被告表哥陳瑞明未經家族同
    意，私自帶友人游天勇放置雜鐵於該182 號處，而被告在不
    知情情形下，認係家族所有物而賣至廢鐵場，且被告是在家
    族同意下為此事，並非竊盜。(二)被告自身有鐵工技能，與陳
    錦富合資購買貨車，被告之鐵工廠有廢料需載去賣，為理所
    當然之事，被告之父親亦曾告知當事人，需把其放置之物品
    清走，惟當事人故意不清理，而把被帶走之物說成是被告竊
    取，並提出廠房之廢料處相片為證。(三)告訴人於警詢稱被告
    偷剪他的鐵板時，他都有看見云云，然告訴人在被告偷剪時
    ，為何不當面制止，而是經過4 小時後，到被告房間理論而
    報警抓被告，況鐵剪是告訴人拿出來的，並非被告車上拿的
    ，而被告因被警方銬上手銬，心生畏懼而指認鐵板，並非被
    告在自由意識下而做，況被告未告發告訴人侵入私有土地，
    反被誣指為竊盜，實難接受，且告訴人與警方熟識，自有種
    種不利被告之證據，致原審認定有所違誤」云云。惟查，原
    審判決既已詳細記載認定被告犯罪之證據及理由，並已審酌
    關於刑法第57條科刑之一切情狀，在適法範圍內行使其量刑
    之裁量權，核無違法或不當之情形。至於被告上訴理由所指
    係告訴人擅自放置物品乙節，惟告訴人是否擅自放置其所有
    之鐵板於上開土地上，需以該土地所有權人對告訴人為主張
    排除之權利，被告如非該有權利主張之人或未經有權利之人
    授予合法權源，自亦不得任意將告訴人之物予以處分變賣，
    果如被告主張該地為陳氏家族所有為真，則對告訴人主張排
    除之人應為陳氏家族，而非被告，且被告亦未提出其係經陳
    氏家族授權之證據，是被告所陳，顯非可採。上訴人之上訴
    理由，原審判決於理由內業已詳論敘審酌，且未依卷內既有
    訴訟資料或提出新事證，指摘或表明原審判決有何採證認事
    、用法或量刑等足以影響判決本旨之不當或違法，或足以影
    響原判決，構成應撤銷之具體事由（最高法院97年度台上字
    第4053號判決要旨參照）。依上開判決意旨，本件上訴不合
    上訴之法定要件，應予駁回，並不經言詞辯論為之。
據上論斷，依刑事訴訟法第367條前段、第372條，判決如主文。
中    華    民    國    98    年    3    月    31     日
              刑事第十四庭  審判長法  官  陳志洋
                                  法  官  謝靜恒
                                  法  官  謝靜慧
以上正本證明與原本無異。
不得上訴。
                                  書記官  陳泰寧
中    華    民    國    98    年    4     月    3     日
附錄：本案論罪科刑法條全文
中華民國刑法第320 條：
意圖為自己或第三人不法之所有，而竊取他人之動產者，為竊盜
罪，處5年以下有期徒刑、拘役或5百元以下罰金。
意圖為自己或第三人不法之利益，而竊佔他人之不動產者，依前
項之規定處斷。
前二項之未遂犯罰之。
中華民國刑法第321 條：
犯竊盜罪而有左列情形之一者，處6月以上、5年以下有期徒刑：
一  於夜間侵入住宅或有人居住之建築物、船艦或隱匿其內而犯
    之者。
二  毀越門扇、牆垣或其他安全設備而犯之者。
三  攜帶兇器而犯之者。
四  結夥三人以上而犯之者。
五  乘火災、水災或其他災害之際而犯之者。
六  在車站或埠頭而犯之者。
前項之未遂犯罰之。


司法院資訊處製作；財團法人民間司法改革基金會備份。
